【裁判字號】    88,交易,228
【裁判日期】    890126
【裁判案由】    過失傷害
【裁判全文】
臺灣士林地方法院刑事判決                        八十八年度交易字第二二八號
    公  訴  人  臺灣士林地方法院檢察署檢察官
    被      告  甲○○○
右列被告因過失傷害案件，經檢察官提起公訴 (八十八年度偵字第五八四五號)，本
院判決如左：
    主  文
甲○○○無罪。
    理  由
一、公訴意旨略以：被告甲○○○於民國八十八年一月二十一日二十時二十分許，駕
    駛車號ＩＬ─四０七八號自小客車沿台北市○○○路○段東往西方向行駛，途經
    該路段四七一號前，被告欲自該處由北向南迴車至忠孝東路七段西往東方向，其
    原應注意汽車迴車前，應暫停並顯示左轉燈光或手勢，看清無來往車輛，始得迴
    轉。且依當時情形，又無不能注意之情形，乃竟疏於注意，貿然迴車，適有告訴
    人乙○○騎乘車號ＡＹＺ--二一三號重機車沿同路段東往西方向直行，見被告在
    前方突然迴車以致閃避不及，機車左前車頭撞及被告自小客車之左後保險桿後倒
    地，告訴人因此左側脛腓骨粉碎性骨折併腓神經麻痺。因認被告涉有刑法第二百
    八十四條第一項過失傷害罪嫌。
二、按犯罪事實應依證據認定之，無證據不得推定其犯罪事實，又不能證明被告犯罪
    者，應諭知無罪判決，刑事訴訟法第一百五十四條、第三百零一條第一項分別定
    有明文。次按告訴人之告訴，係使被告受刑事追訴為目的，故其陳述是否與事實
    相符，自應調查其他證據，以資審認；又犯罪事實之認定，應憑證據，如未能發
    現相當證據，或證據不足以證明，自不能以推測或擬制之方法，以為裁判基礎（
    最高法院五十二年度台上字第一三００號、四十年度台上字第八六號判例參照）
    。訊據被告甲○○○，堅決否認上開犯行，辯稱：伊見左側一百公尺內均無車，
    始迴轉至路中暫停，當其停在路中約數十秒至一分鐘時，突然遭告訴人乙○○自
    後撞擊等語。
三、經查：
    (一)告訴人於警訊初稱：其行駛於外側慢車道，至肇事處約十公尺處見被告車突至
      其車左側（應為右側之誤）衝出欲迴轉，見狀隨煞車，並向右閃避云云，嗣於
      偵查及本院中則改稱：騎在第二車道云云，就其究竟行駛於何車道，前後所述
      不一。次查據證人即原任職於台北市交通事件裁決所肇事組人員陳慧玲及台北
      市政府警察局交通警察大隊人員林慶宏於本院調查時均證稱：落土所在即為車
      禍撞擊點等語，再依卷附道路交通事故調查報告表所繪之車禍現場圖顯示本件
      車禍落土在被告駕駛之自小客車車下，而當時被告之車係在第一車道內，堪認
      系爭車禍撞擊點乃在第一車道。另據上開調查報告表所示：告訴人機車刮地痕
      起點位於路口西側東向西內側車道，碎片亦散落於路口西側內側車道，慢車道
      與內側車道間並無刮痕，顯示告訴人車禍發生時，係行駛在禁行機車之第一車
      道至明，就此證人陳慧玲、台北市車輛行車事故鑑定委員會及台北市政府交通
      局亦均同此認定，此有該證人於本院調查時之證言、台北市車輛行車事故鑑定
      委員會八十八年三月二十六日北鑑審字第八八六００五０五００號函附之鑑定
      意見書及八十八年五月三十一日北市交鑑意字第五二七一號覆議意見書、台北
      市政府交通局八十八年十一月二十二日北市交三字第八八二四九三一八００號
      函可證。是告訴人稱其非行於禁行機車之第一車道與被告發生車禍云云，核與
      事實不符，不足採信。
    (二)第查肇事地點係雙向六線道路段，中間有安全島分隔，肇事後被告所駕駛自小
      客車車頭朝東南停於路口中央分向島及東向西內側車道延伸處內，落土在位於
      第一車道之被告自小客車車下等情，有前述道路交通事故調查報告表（見附圖
      ）可稽。另如前述，落土處即為車禍撞擊點，再參以被告自小客車因本次車禍
      受有左側保險桿掀起之損害，告訴人之機車則受左前車頭、左側車身外殼破損
      及右側排氣管凹損之損壞，此有卷附之照片及道路交通事故補充資料表可稽，
      綜上諸端，可悉被告自小客車之左後保險桿與告訴人機車左前車頭在如附圖所
      示之落土點上碰撞。是本件車禍發生時乃被告之車在前，告訴人之車在後。
    (三)查行進間之車輛發生車禍時，縱緊急煞車亦無法立即停住，車子仍會向前滑行
      ，而與撞擊點有些許距離。查系爭車禍被告駕駛之車撞擊部位在左後保險桿，
      而足稽車禍撞擊點之落土復在被告駕駛之自小客車下，堪認被告所駕駛之自小
      客車於車禍發生後並未向前移動，是其辯稱係在停止狀態遭告訴人駕駛之機車
      自後追撞等語，應堪採信。
    (四)再查縱令如告訴人所指被告係在迴車行進間與其發生碰撞，然依附圖所示被告
      駕駛之自小客車之位置角度，顯示其迴車已接近完成通過東向西車道，且其車
      頭亦將駛入所欲迴轉方向之第一車道，斯時自難要其再注意原東往西方向車道
      行駛之車輛，是告訴人自東向西方向第一車道撞擊被告車之左後保險桿，而人
      車倒地受傷，難認被告有何應注意能注意而不注意之過失情事。就此台北市車
      輛行車事故鑑定覆議委員會、台北市交通事件裁決所及台北市政府交通局均同
      此認定，此有前述覆議意見書、台北市政府交通局函及台北市交通事件裁決所
      八十八年九月十三日北市裁四字第八八七一五六五三００號函可證。至卷附之
      台北市車輛行車事故鑑定委員會之鑑定意見書，認被告迴車時有未注意來往車
      輛之過失，核與本院前述認定不符，此鑑定意見書所述尚有違誤，其之認定尚
      難遽採。
四、綜上所述，並無證據證明被告就本件車禍致告訴人受傷有應注意能注意而未注意
    之過失情事。此外復查無其他證據可證明被告有公訴人所指犯行，既不能證明被
    告犯罪即應為無罪之諭知。
五、據上論斷，應依刑事訴訟法第三百零一條第一項，判決如主文。
本案經檢察官繆卓然到庭執行職務
中 華        民        國    八十九    年    一    月    二十六  日
                                  臺灣士林地方法院刑事第四庭
                                                法官
右正本證明與原本無異。
如不服本判決，應於判決送達後十日內，向本院提出上訴狀。


司法院資訊處製作；財團法人民間司法改革基金會備份。
